臺灣桃園地方法院小額民事判決
110年度壢小字第1752號
原      告  向瀅絜即聯興當鋪

訴訟代理人  張瀚陽  
被      告  李權祥  

上列當事人間請求返還借款事件，本院於民國110年1月20日言詞
辯論終結，判決如下：
    主    文
一、被告應給付原告新臺幣伍仟元。
二、原告其餘之訴駁回。
三、訴訟費用新臺幣壹仟元，其中新臺幣壹佰零陸元由被告負擔
    ，餘由原告負擔。
四、本判決原告勝訴部分得假執行。　　
    理 由 要 領
一、本件依民事訴訟法第436條之18第1項規定，除下列理由要領
    外，僅記載主文，其餘省略。
二、原告主張：被告於民國109年9月18日至原告經營之聯興當鋪
    典當車牌號碼000-0000號機車(下稱系爭機車)，質當金額新
    臺幣(下同)4萬元，並約定每月利息1,000元、倉棧費每月1,
    400元，原告並取得系爭機車之占有，滿當期限為110年7月2
    3日，惟被告於滿當期屆至後不取贖，系爭機車因而流當，
    嗣原告於110年8月24欲將系爭機車過戶，始知被告另向貸款
    公司借款20萬元，並將系爭機車設定擔保，致原告無法過戶
    ，原告多次聯絡被告將機車贖回並清償借款未果，被告尚積
    欠原告4萬元，及110年4月18日至同年7月18日之利息、倉棧
    費共7,200元。為此，爰依營業質權、消費借貸之法律關係
    ，請求被告質當金額、利息、倉棧費等語。並聲明：被告應
    給付原告47,200元。　
三、被告經合法通知，未於言詞辯論期日到場，亦未提出準備書
    狀作何聲明或陳述。　　
四、本院之判斷：
(一)按當舖或其他以受質為營業者之質權即營業質權，依民法物
    權編施行法第20條規定，無民法修正前質權規定之適用。關
    於此等營業之質權，有當舖業管理規則可資適用。依其規範
    ，一方面無禁止流質契約之規定，一方面純採物之責任。前
    者乃當期屆滿後，當戶不取贖者，質物所有權即歸屬於當舖
    ；後者為質物價值超過受當債權額，當舖不負返還餘額之義
    務，若質物價值不足受當債權額，當舖亦不得請求當戶補足
    ，此為營業質權與民法上動產質權之最大差異。營業質權固
    非民法上動產質權，惟當舖既佔有當戶為擔保債務之履行而
    移交之物品，於債務未受清償前得留置該物品，屆期當戶不
    取贖，當舖即取得該物品之所有權資以抵償，是營業質權自
    屬具擔保物權性質之特殊質權(最高法院86年度台上字第152
    7號判決意旨參照)。又機車為動產，依民法第761第1項之規
    定，其物權之讓與以交付為生效要件。在監理機關所為過戶
    ，屬於行政上之監理事項，不生物權移轉之效力（最高法院
    71年度台上字第3923號判決意旨參照）。監理機關就車輛所
    為之車籍登記，純為便利車輛管理而設（包括課稅及開立交
    通違規罰單等），與所有權之取得無關，尚難以監理機關登
    記之車主名義人為所有權人之唯一認定依據，仍應究明真正
    所有權人。
(二)經查，被告於109年9月18日至原告經營之聯興當鋪典當系爭
    機車，質當金額4萬元，原告並取得系爭機車之占有，滿當
    期限為110年7月23日，惟被告於滿當期屆至後不取贖，系爭
    機車因而流當等情，業據原告提出收當物品登記簿、流當證
    明為證(見本院卷第4至5頁)，而被告經合法通知，未於言詞
    辯論期日到庭，亦未提出書狀為任何聲明或陳述，是依民事
    訴訟法第280條第3項準用第1項視同自認，堪信原告之主張
    為真實。是以，原告收當後直接占有系爭機車，兩造間成立
    營業質權，有當鋪業法規定之適用，則依前揭說明，本件系
    爭機車既因被告不取贖而流當，系爭機車所有權即歸屬於原
    告以抵償，且系爭機車價值不足受當債權額，原告亦不得請
    求被告補足，故原告已取得系爭機車之所有權以抵償質當金
    額，自不得再向被告請求質當金額4萬元。至原告稱被告另
    以系爭機車向其貸款公司借款，並設定擔保，使原告無法將
    系爭機車過戶云云，然原告就此並未提出證據以實其說，且
    被告於流當時既已取得系爭機車之所有權，縱未至公路監理
    機關辦理過戶登記，亦無影響其所有權之取得，併此敘明。
(三)次按當鋪業之年率，最高不得超過百分之30；當舖業除計收
    利息及倉棧費外，不得收取其他費用；前項倉棧費之最高額
    ，不得超過收當金額百分之5，當鋪業法第11條第2項、第20
    條第1、2項定有明文。經查，本件原告收當金額為4萬元，
    每月收取1,000元利息，換算年息為30%【計算式：月息2.5%
    (1,000元÷40,000元=0.025)×12=年息30%】，未超過當鋪業
    法第11條第2項規定之利息上限，故原告請求流當前3個月之
    利息(即110年4月18日至110年7月18日)共計3,000元，應屬
    有據。次查，本件收當金額為4萬元，則倉棧費最高額為2,0
    00元【計算式：4萬元×0.05=2,000元】，故原告請求倉棧費
    於2,000元範圍內，為有理由，應予准許，逾此部份之請求
    ，為無理由，應予駁回。
五、綜上所述，原告依營業質權、消費借貸之法律關係，請求被
    告給付利息3,000元及倉棧費2,000元，為有理由，應予准許
    。其逾此部分之請求則無理由，應予駁回。
六、訴訟費用負擔之依據：民事訴訟法第79條。爰就訴訟費用部
    分諭知如主文第3項所示。
中　　華　　民　　國　　111 　年　　2 　　月　　15　　日
                  中壢簡易庭      法  官  張博鈞
以上為正本係照原本作成。
如不服本判決，應於送達後20日內，向本院提出上訴狀並表明上
訴理由，如於本判決宣示後送達前提起上訴者，應於判決送達後
20日內補提上訴理由書（須附繕本）。
如委任律師提起上訴者，應一併繳納上訴審裁判費。
中　　華　　民　　國　　111 　年　　2 　　月　　15　　日
                                  書記官  張季容
附錄：
一、民事訴訟法第436條之24第2項：
    對於小額程序之第一審裁判上訴或抗告，非以其違背法令為
    理由，不得為之。
二、民事訴訟法第436條之25：
    上訴狀內應記載上訴理由，表明下列各款事項：
    （一）原判決所違背之法令及其具體內容。
    （二）依訴訟資料可認為原判決有違背法令之具體事實。
三、民事訴訟法第471 條第1 項：（依同法第436 條之32第2 項
    規定於小額事件之上訴程式準用之）上訴狀內未表明上訴理
    由者，上訴人應於提起上訴後20日內，提出理由書於原第二
    審法院；未提出者，毌庸命其補正，由原第二審法院以裁定
    駁回之。